臺灣雲林地方法院刑事判決　　　　　　　96年度交訴字第58號
公　訴　人　臺灣雲林地方法院檢察署檢察官
被　　　告　甲○○
上列被告因公共危險等案件，經檢察官提起公訴（96年度偵字第
4246號），本院判決如下：
    主  文
甲○○犯肇事致人傷害逃逸罪，處有期徒刑陸月，如易科罰金以
新臺幣壹仟元折算壹日。
被訴過失傷害部分，公訴不受理。
    犯  罪  事  實
一、甲○○於民國96年7 月28日凌晨，駕駛車牌號碼3712-NX 號
    自用小貨車，沿雲林縣麥寮鄉○○村○○路，由北往南方向
    行駛。同日凌晨2 時30分許，甲○○行經中山路1 之25號前
    欲左轉進入其經營之魚塭巡視時，適對向有乙○○騎乘車牌
    號碼NTR-139 號機車，沿中山路由南往北方向行駛而來。甲
    ○○疏未禮讓乙○○之直行機車先行，亦未注意車前狀況，
    致兩車車頭迎面互撞，乙○○因此人車倒地，受有蜘蛛網膜
    下腔出血、臉部、雙膝及左手擦傷等傷害（甲○○所犯過失
    傷害部分另為公訴不受理之諭知，詳後述）。詎甲○○於肇
    事致乙○○受傷後，雖先下車詢問乙○○，然見乙○○因飲
    用酒類（乙○○所涉公共危險罪部分，本院已另行審結），
    精神恍惚未即回應，甲○○隨即步行離開肇事現場，並進入
    魚塭中巡視。而乙○○見甲○○離開，乃追隨在後，並質問
    甲○○：「你撞到人當作沒事」，然甲○○並未理睬，且旋
    於步出魚塭返抵肇事現場後，即駕駛自用小貨車逃逸。嗣乙
    ○○自行走路返家，並由其妻黃春華報警處理，經員警追查
    後，於96年7 月28日下午3 時許查獲甲○○。
二、案經乙○○訴由雲林縣警察局臺西分局報告臺灣雲林地方法
    院檢察署檢察官偵查起訴。
    理  由
一、訊據被告甲○○固坦承於上開時、地，駕駛車牌號碼3712-N
    X 號自用小貨車肇事，並致乙○○受傷之事實，然矢口否認
    有肇事後逃逸之行為，並辯稱：車禍發生後曾下車詢問乙○
    ○要不要緊，但乙○○都沒有回答，他就走到魚塭那邊，乙
    ○○則跟進來，他問乙○○不然要怎麼樣，但乙○○又不回
    答，所以他跟乙○○說：「不然我要回家了」，之後才駕車
    離開，並非逃逸云云。惟查：
（一）乙○○於96年7 月28日凌晨2 時30分許，因騎乘車牌號碼
      NTR-139 號機車，在雲林縣麥寮鄉○○村○○路1 之25號
      前，與甲○○駕駛之車牌號碼3712-NX 號自用小貨車發生
      碰撞，並受有受有蜘蛛網膜下腔出血、臉部、雙膝及左手
      擦傷等傷害，此業據乙○○於警訊及本院審理中供述明確
      ，並有道路交通事故現場圖、道路交通事故調查報告表（
      一）、（二）、酒精測定紀錄表、財團法人天主教若瑟醫
      院診斷證明書、雲林縣警察局舉發違反道路交通管理事件
      通知單、現場及車損照片等在卷可稽，且為被告所坦承，
      此部分事實應可認定。
（二）再乙○○於警訊中稱：「我車前車頭與對方不詳車號自小
      貨車左前車頭發生對撞後，我人車倒地，對方不詳駕駛人
      就下車走到路旁魚塭看看後，就倒車上開車往南逃逸」（
      警卷第5 頁），已具體指訴被告並未為任何處置，即將受
      傷之乙○○留置於現場而自行離開。嗣乙○○於本院審理
      中更證稱：「當天車禍以後，他有下車來看一看，問我有
      沒有事，之後他就走進去關他的東西，好像是魚塭的水，
      然後他走出來，走出來後，他就看我好像沒有怎麼樣就開
      車走了，我有跟他講說，你撞到人怎麼會當作沒事情這樣
      」、「我那時沒有講話，然後他就走進去，之後我才跟他
      講說，你撞到人當作無事這樣子，我以為他要走掉，之後
      他有再出來就開車走了」（本院卷第43頁）、「他就走過
      來問我有沒有怎樣，我就爬起來，當時因為我有喝酒，我
      也暈暈的，沒有講話，他就走進去他的魚塭裡面」、「他
      走進去以後，我跟著他後面問他，你撞到人怎麼當成沒事
      這樣」、「他沒有回答，後來他走出來後，他就走了」等
      情（本院卷第45頁），更明確說明，被告於肇事後，雖下
      車查問，但尚未獲得被害人回應，即先步行離開現場，且
      面對被害人之追問，卻不發一語即駕車離開，是其顯有肇
      事逃逸之行為。
（三）再依車損照片所示，被告駕駛之自用小貨車，其駕駛座側
      擋風玻璃呈環形破裂，破損範圍幾乎已達全部擋風玻璃之
      一半；而乙○○騎乘之機車，車頭嚴重裂損，其身體外表
      ，於臉部、雙膝及左手並受有多處擦傷，按照此車損及傷
      害情形，衡諸一般常情，事故雙方對於當下之處置及日後
      損害之負擔，必然有所折衝，實無可能在沒有任何處置或
      說明下，即任意令對方逕行離去。是被告所稱，當時在魚
      塭路上有問乙○○要怎樣，但乙○○沒有回答，他就說這
      樣他要回家了云云，表示對方沒有答話，自己也沒有要追
      究的意思，此種情形，實與常情相違背，無可採信。而乙
      ○○於本院所述，被撞之後，看見被告徒步離開，所以追
      問被告為何沒處理，被告面對其詢問，當時不發一語即離
      開等語，說明自己要追究被告責任，但被告未回應並即離
      去等節，較符合車禍發生後之常情。本院認為，被告於肇
      事致乙○○受傷後，雖有下車查問，但乙○○尚未回應之
      際，其已步行離開現場至魚塭巡察，而乙○○見被告離開
      ，以為被告欲行逃逸，所以追問被告撞到人怎麼當成沒事
      ，但未為被告所理睬，被告在處理完魚塭工作後，旋即駕
      駛車輛離開，不但未報警處理，且未對乙○○有任何救助
      行為，又未將其姓名住址等資料留與乙○○，其於夜半之
      際肇事致人受傷後，不顧被害人追問，逕行離開肇事現場
      ，顯有駕車肇事致人受傷而逃逸之犯行，應可認定。
二、查道路交通事故之發生，常非於鄰親家裡，時有告救不能情
    事，乃科以肇事者須即採取救護或其他必要措施，並應向警
    察機關報告之法定義務，以防因就醫延誤致生無謂傷亡，並
    俾得通知傷亡者家屬到場，以明責任，是凡肇事人於行車肇
    事致人受傷或死亡，未即採取救護或其他必要措施，並向警
    察機關報告，即駕車逃逸者，均應依相關規定處罰，至其嗣
    後是否受刑事訴追及已否與被害人達成民事和解賠償損失，
    對其應受處罰乙節，並不生影響。本件被告於肇事致乙○○
    受傷後，雖曾一度下車查問，然尚未獲得乙○○回應即步行
    離開現場，且於乙○○因認為被告欲行逃逸後，追問其何以
    不處理之際，又不予理睬，非但未採取救護或其他必要措施
    ，或向警察機關報告，反即駕車離去，是核其所為，應係犯
    刑法第185 條之4 之肇事逃逸罪。爰審酌被告素行尚屬良好
    ，本次於夜半之際發生車禍，卻不知在現場照護傷患，反倒
    步行離開至其魚塭工作，在面對被害人追問下，未為任何處
    置，即駕車離開現場，犯罪後復否認犯行，惟已與被害人達
    成和解等一切情狀，認以量處如主文所示之刑為適當，並諭
    知易科罰金之折算標準。再本院認為被告於凌晨2 時30分許
    ，車禍肇事致人受傷後，未能妥適處理，反駕車離開現場，
    漠視人身安全及社會秩序，雖事後即與被害人和解，然此僅
    係其民事應負責任之履行，本件依其所犯情節，認不宜給予
    緩刑，併此敘明。
三、被訴過失傷害部分：
（一）按起訴之程序違背規定者，應諭知不受理判決，刑事訴訟
      法第303 條第1 款定有明文。又告訴或請求乃論之罪，其
      告訴或請求已經撤回或已逾告訴期間者，應為不起訴處分
      ，刑事訴訟法第252 條第5 款亦有明文。次按告訴乃論之
      刑事事件於偵查中或第一審法院辯論終結前，調解成立，
      並於調解書上記載當事人同意撤回意旨，經法院核定者，
      視為於調解成立時撤回告訴或自訴，鄉鎮市調解條例第28
      條第2 項定有明文。
（二）經查，本件被害人乙○○於96年7 月31日向員警表示對被
      告提出過失傷害告訴，惟雙方已於96年8 月2 日在雲林縣
      麥寮鄉公所達成調解，調解書第三點並記載雙方同意不追
      究民事及刑事責任之意旨，而96年8 月14日員警將本案移
      送臺灣雲林地方法院檢察署檢察官偵辦，此亦有移送書可
      查，嗣該調解書並經本院北港簡易庭於96年8 月16日核定
      ，此有調解書附卷可稽。而依刑法第287 條前段規定，同
      法第284 條第1 項之過失傷害罪，須告訴乃論。是依上開
      鄉鎮市調解條例第28條第2 項規定，告訴人乙○○於調解
      成立時已視為撤回告訴，檢察官即應依刑事訴訟法第252
      條第5 款規定為不起訴處分，故本件關於被告被訴過失傷
      害部分，起訴之程序違背規定，應為不受理之諭知。
據上論斷，應依刑事訴訟法第299 條第1 項前段、第303 條第1
款，刑法第185 條之4 、第41條第1 項前段，判決如主文。
本案經檢察官丙○○到庭執行職務
中　　華　　民　　國　　96　　年　　12　　月　　21　　日
                  刑事第二庭    審判長法  官 劉 國 賓
                                      法  官 廖 淑 華
                                      法  官 王 素 珍
 以上正本證明與原本無異。
如不服本判決，應於判決收受後10日內，向本院提出上訴狀（須
附繕本）。
                                      書記官 李 達 成
中　　華　　民　　國　　96　　年　　12　　月　　21　　日
中華民國刑法第185條之4
（肇事遺棄罪）
駕駛動力交通工具肇事，致人死傷而逃逸者，處6 月以上5 年以
下有期徒刑。
